【裁判字號】    98,重訴,61
【裁判日期】    990317
【裁判案由】    交還土地
【裁判全文】
臺灣雲林地方法院民事裁定              98年度重訴字第61號
原      告  戊○○
訴訟代理人  吳炳輝律師
被      告  丙○○
訴訟代理人  丁○○
被      告  乙○○
            甲○○
上列當事人間請求交還土地事件，本院裁定如下：
    主  文
原告之訴駁回。
訴訟費用由原告負擔。
    理  由
一、按原告之訴，其起訴不合程式或不備其他要件者，法院應以
    裁定駁回之，民事訴訟法第249 條第1 項第6 款定有明文。
    次按出租人與承租人間因耕地租佃發生爭議時，應由當地鄉
    （鎮、市、區）公所耕地租佃委員會調解；調解不成立者，
    應由直轄市或縣（市）政府耕地租佃委員會調處；不服調處
    者，由直轄市或縣（市）政府耕地租佃委員會移送該管司法
    機關，司法機關應即迅予處理，並免收裁判費用，耕地三七
    五減租條例第26條第1 項定有明文。該條項所謂因耕地租佃
    發生爭議，係指因耕地租佃關係所發生之一切爭議而言，包
    括因轉租、欠租，或約定租期屆滿後，租賃關係是否當然不
    存在所生之爭議等均屬之。必原告對被告起訴，並非根據租
    佃關係，亦非否認兩造間有租賃關係，而係本於其他之法律
    關係為訴訟標的者，始無耕地三七五減租條例第26條之適用
    （最高法院85年度台上字第576 號、85年度台上字第1053號
    判決意旨參照）。
二、經查，本件原告雖依民法第767 條之規定起訴，請求被告返
    還所有物，但原告於起訴狀中明確主張被告等分別承租其所
    有坐落雲林縣大埤鄉○○○段2505地號、2506地號、2507地
    號、2490地號土地，顯係主張與被告間原有租賃關係；又主
    張被告乙○○、甲○○違反租約將所承租土地轉租予被告丙
    ○○，原訂租約應歸無效；復主張被告欠繳地租達二年以上
    ，以起訴狀繕本之送達為終止兩造間耕地租約之意思表示，
    處處均是以耕地租佃關係為其請求之基礎事實，而被告對之
    有所爭執，本件復有雲林縣大埤鄉公所函送之私有耕地租約
    三件在卷可稽，則本件自屬租佃爭議事件甚明。
三、兩造間係因耕地租佃關係發生爭執而涉訟，已如上述，另本
    院依職權向雲林縣大埤鄉耕地租佃委員會函查兩造間是否曾
    因耕地租用發生欠繳地租及不自任耕作之爭議向該委員會聲
    請調解及其處理結果，然經雲林縣大埤鄉公所以中華民國99
    年3 月12日埤鄉民字第0990002769號函覆本院，表示該委員
    會迄今未接獲兩造因「欠繳地租及不自任耕作之爭議」聲請
    調解，有該函文附卷可稽，則依耕地三七五減租條例第26條
    規定，原告未經該管耕地租佃委員會調解、調處，逕行起訴
    ，其起訴為不合法，自應予以駁回。
四、依民事訴訟法第249 條第1 項第6 款、第95條、第78條裁定
    如主文。
中    華    民    國    99    年    3     月    17    日
                  民事第一庭    法  官  邱瑞裕
如對本裁定抗告須於裁定送達後10日內向本院提出抗告狀，並應
繳納抗告費新台幣1000元。
中    華    民    國    99    年    3     月    17    日
                                書記官  陳文明

司法院資訊處製作；財團法人民間司法改革基金會備份。
